【裁判字號】    95,訴,900
【裁判日期】    951103
【裁判案由】    詐欺等
【裁判全文】
臺灣彰化地方法院刑事判決               95年度訴字第900號
公  訴  人  臺灣彰化地方法院檢察署檢察官
被      告  辛○○
被      告  癸○○原名：楊朝.
上列被告因幫助詐欺案件，經檢察官提起公訴（95年度偵字第
2676號），被告於準備程序中自白犯罪，本院聽取當事人意見後
，裁定由受命法官行簡式審判程序，茲判決如下：
        主  文
辛○○、癸○○幫助共同意圖為自己不法之所有，以詐術使人將
本人之物交付，各處有期徒刑肆月，如易科罰金，均以佰銀元
折算壹日。
        事實及理由
一、犯罪事實：
  (一)癸○○、辛○○於民國（下同）95年1月初，看見報紙分類
    廣告上所刊登收購帳戶存摺及提款卡之廣告，雖均預知如將
    金融帳戶及資料提供他人使用，可能遭詐欺集團使用作為詐
    欺取財使用，惟竟均因貪圖薄利，基於即使幫助他人詐欺，
    亦未違背其本意之不確定犯意，先依報上刊登之廣告電話，
    與姓名、年籍不詳之成年男子聯絡後，而為下列犯行：
  1.辛○○於95年1月初某日，在嘉義縣民雄鄉頭橋郵局附近，
    以新台幣（下同）4000元代價，出售頭橋郵局戶名辛○○（
    局號0000000、帳號0000000）帳戶存簿、提款卡及印鑑，予
    年籍、姓名不詳，綽號「小林」之成年男子。
  2.癸○○於95年1月5日，在高雄縣鳳山市五甲中崙社區某處，
    以6000元代價，出售鳳山市○○○路郵局戶名楊朝宗（局號
    0000000、帳號0000000）帳戶存簿、提款卡及印鑑，予綽號
    「進隆」之成年男子。
  (二)嗣上述郵政存款帳戶，遭詐欺集團持之作為向不特定人詐財
    之人頭帳戶使用。該詐欺集團以「欠繳信用卡款，需將金額
    轉入特定帳戶保管，否則將被查封財產」「帳戶遭詐騙集團
    利用，需匯入特定存保帳戶」等方式，詐騙己○○、壬○○
    ，以致：
  1.己○○於95年1月9日，匯款12萬元，匯入辛○○之上開郵局
    帳戶，旋即遭該詐欺集團成員提領一空，致生財產損失。
  2.壬○○於95年1月16日，匯入100萬元，匯入癸○○上述郵局
    帳戶。旋即由詐欺集團分5次提領：在屏東勝利路郵局（
    屏東市○○路123號），以存摺印鑑提領60萬元。在屏東
    崇蘭郵局（屏東市○○路253號，以存摺印鑑提領30萬元，
    在上述屏東崇蘭郵局之ATM提款機，提領3萬元。在上述
    屏東崇蘭郵局之ATM提款機，提領6萬元。在上述屏東崇蘭
    郵局之ATM提款機，提領1萬元。共計提領100萬元完畢，致
    生損害於壬○○。幸而詐欺集團已經被警方長期跟監，於翌
    日（95年1月17日）上午7時30分許，由警方持搜索票至位於
    屏東縣屏東市○○○街1號「海德堡汽車旅館」202、203 、
    207號房執行搜索，逮捕詐騙集團丁○○、丙○○、庚○○
    、丑○○、戊○○、子○○、乙○○、甲○○等人（本院另
    行判決）。並扣得上述未分配之100萬元款項。
二、認定事實之證據及理由：
  (一)被告於本院審理中均承認販售帳戶存摺、印鑑、提款卡等。
  (二)被告於下列警訊、檢察官偵訊時之自白。
  1.辛○○：95年2月22日警訊筆錄（彰化縣警察局000000000
    0號警卷P.5）95年4月17日檢察官偵訊筆錄內結證（95偵
    字2421號卷P.100）。
  2.癸○○：95年3月1日警訊筆錄（95偵字2676號卷P.66）、
    95年3月23日警訊筆錄（於高雄縣警察局高縣警刑偵四字
    0000000000號卷P.1）95年4月17日偵訊筆錄中結證（95偵
    字2676號卷P.127）。
  (三)被害人己○○95年1月9日警訊筆錄（0000000000警卷P.53）
    、被害人壬○○95年1月17日警訊筆錄（於上述高縣警刑偵
    四字0000000000號卷P.5）足證受詐騙而匯款之事實。
  (四)郵局帳戶交易明細（95偵字857號相關資料卷P.164、196）
    開戶申請資料（上述高縣警刑偵四字0000000000號卷P.21
    ）、客戶歷史交易清單、相關。
  (五)按刑法上之故意，包含間接故意（不確定故意），行為人對
    於構成犯罪之事實，預見其發生而其發生並不違背其本意者
    ，為間接故意。且幫助犯之成立，以行為人主觀上認識被幫
    助者正欲從事犯罪，且該犯罪有既遂之可能，而其行為足以
    幫助他人實現構成要件者，即具有幫助故意，並不以行為人
    確知被幫助者係犯何罪名為必要。又近來詐欺取財均係利用
    他人帳戶做為所得財物之出入帳戶，迭經媒體廣為披載，一
    般人對於自己之金融機構所用之個人身分證、存摺、提款卡
    ，均會妥為保管，其帳號亦會保密，以防被他人得知，而有
    被冒領或為其他非法使用之虞。被告係成年且有正常智力之
    人，竟提供其於前開如附表所示金融機關之帳戶、存摺、提
    款卡等物，供予該不詳姓名之成年人使用，其對於上開帳戶
    將遭人做為詐欺取財犯行所得財物匯入及提領之工具使用，
    應足以有概括之認識，且可預見其發生，應具有幫助他人詐
    欺取財之不確定故意。
  (六)綜上所述，本案事證明確，被告犯行已可認定。
三、論罪科刑：
  (一)被告2人提供郵局帳戶、提款卡、存摺、印鑑予他人供詐欺
    取財匯款使用，雖並未參與詐欺取款之行為，然其顯係以幫
    助之意思，參與詐欺取財構成要件以外之行為，為幫助犯。
    故被告所為，係犯刑法第30條第1項、第339條第1項、第28
    條之「幫助共同詐欺取財罪」。
  (二)起訴書雖然追訴被告刑法第30條、第340條、洗錢防制法第9
    條第1項之幫助常業詐欺罪、幫助洗錢罪之牽連犯。然本件
    被告提供之帳戶，均係直接向被害人詐財使用，只屬於詐欺
    罪構成要件之過程，並非犯罪成立後另一洗錢行為。又上述
    被告彼此並不相識，被告僅能預見自己帳戶被不法使用，並
    不能預見其他人帳戶被如何使用，不應苛責令其就他人提供
    帳戶衍生之犯行負責，否則將是不當擴張刑罰範圍。公訴檢
    察官已經減縮變更追訴為如主文所示之罪名，本院亦已於審
    理中告知罪名變更、起訴法條變更。
  (三)法律修正適用：
    被告行為後，刑法於95年7月1日大幅修正，按刑法第2條第
    1項規定：「行為後法律有變更者，適用行為時之法律。但
    行為後之法律有利於行為人者，適用最有利於行為人之法律
    。」應比較適用如下：
  1.刑法第339條第1項罰金刑部分，計價單位及下限均有變動，
    以修正前之舊規定有利被告，但本案不宣告罰金刑，無須贅
    述，逕適用修正前之規定。
  2.易科罰金之折算標準，原本刑法第41條第1項係規定「得以1
    元以上3元以下折算一日」，並依據修正前罰金罰鍰提高標
    準條例第2條前段提高為100倍，故最高應以銀元300元（即
    新台幣900元）折算1日。惟修正後之刑法第41條第1項修正
    為：「得以新臺幣1千元、2千元或3千元折算一日，易科罰
    金」。比較修正前後之易科罰金之折算標準，以修正前之規
    定，較有利於受刑人，則適用修正前之刑法第41條第1項前
    段「易科罰金」規定，定其折算標準。
  3.刑法第30條幫助犯的定義變更，但對於本案並無實質影響，
    故應適用修正前規定，並依正犯刑度減輕之。
  4.刑法第28條之共同正犯定義變更，但對於本案並無實質影響
    ，應就被幫助之多數正犯，仍適用修正前刑法28條論以共同
    正犯。
  (四)量刑審酌：癸○○前有竊盜拘役前科，素行不佳；辛○○
    無前科，素行良好。被告為貪圖小利，擅自提供帳戶供他
    人非法使用，助長社會犯罪風氣，導致增加追查困難。惟
    念及被告本身並未實際參與本件詐欺取財犯行，責難性較小
    。被告雖均未賠償被害人，但被害人壬○○所匯款100萬
    元已被查扣，本案終結後將發還被害人，此部分損害必受填
    補。被告犯後均坦承犯行，態度良好等一切情狀，量處如主
    文所示之刑，並諭知易科罰金之折算標準，以示懲處。
  (五)被告出售之銀行存摺、印鑑、提款卡等，該等物品雖原為被
    告所有，然已給予不詳姓名之成年人使用，已非被告所有，
    不另為沒收之諭知，附此敘明。
四、適用法條：
  (一)刑事訴訟法第273條之1、第310條之2、第454條第1項、第
    300條。
  (二)修正前刑法第339條第1項、第30條、第41條第1項前段、第
    28條。
  (三)罰金罰鍰提高標準條例第1條前段、修正前罰金罰鍰提高標
    準條例第2條。
本案經檢察官鮑慧忠到庭執行職務。
中    華    民    國    95  年    11    月    3       日
                      臺灣彰化地方法院刑事第一庭
                          法      官  葉  明  松
以上正本證明與原本無異。
如不服本判決，應於判決送達後10日內，向本院提出上訴狀（須
附繕本）。
告訴人或被害人對於判決如有不服具備理由請求檢察官上訴者，
其上訴期間之計算係以檢察官收受判決正本之日期為準。
中    華    民    國    95   年    11    月    3      日
                          書  記  官  于  淑  真
【附錄本案論罪法條】
（95年7月1日修正前）中華民國刑法第339條
意圖為自己或第三人不法之所有，以詐術使人將本人或第三人之
物交付者，處 5 年以下有期徒刑、拘役或科或併科 1 千元以下
罰金。
以前項方法得財產上不法之利益或使第三人得之者，亦同。
前二項之未遂犯罰之。
中華民國刑法第30條
幫助他人犯罪者，為從犯。雖他人不知幫助之情者，亦同。
從犯之處罰，得按正犯之刑減輕之。


司法院資訊處製作；財團法人民間司法改革基金會備份。
